【裁判字號】    98,簡上,80
【裁判日期】    990212
【裁判案由】    傷害
【裁判全文】
臺灣雲林地方法院刑事判決              98年度簡上字第80號
上  訴  人  臺灣雲林地方法院檢察署檢察官
上訴人  即
被      告  乙○○
上列上訴人因傷害案件，不服本院斗六簡易庭中華民國98年10月
9 日98年度六簡字第206 號刑事簡易判決（檢察官聲請簡易判決
處刑案號：98年度調偵字第399 號），提起上訴，本院第二審合
議庭判決如下：
    主  文
原判決撤銷。
乙○○犯傷害罪，累犯，處有期徒刑月，如易科罰金，以新臺
幣壹仟元折算壹日。
    事實及理由
一、犯罪事實：
    乙○○前因詐欺案件，經本院於民國97年5 月19日以97年度
    六簡字第135 號判處有期徒刑4 月，減為有期徒刑2 月確定
    ，而於97年9 月10日易科罰金執行完畢。詎仍不知悔改，其
    與甲○○為鄰居，因甲○○委託其投資期貨虧損新台幣5 萬
    元，二人因而產生糾紛。嗣於97年11月4 日晚間7 時許，二
    人又在甲○○位於雲林縣斗六市○○里○○街79號住處發生
    口角，甲○○並破口大罵乙○○，雙方乃扭打在地，甲○○
    並自地上拾起磚塊朝乙○○丟擲，乙○○乃徒手毆打甲○○
    之頭部及右眼，並將甲○○打倒在地後正欲離去，甲○○又
    持木棍毆打乙○○背部，乙○○之妻見乙○○遭毆打，亦自
    其住處取出木棍，甲○○見狀乃跑回住處，惟仍受有左側臉
    擦傷、左側食指撕裂傷、右側手肘擦傷、左側頭皮壓痛、右
    側眼瞼充血、右眼水晶體半脫位（前脫位併前房疾窄）合併
    白內障之傷害，乙○○亦受有右眉擦傷、鼻樑皮下出血、頸
    肩多處擦傷、左手肘撕裂傷2 公分、左手前臂、右手肘、右
    膝蓋擦傷、左膝蓋擦傷及皮下出血等傷害（甲○○傷害部分
    未據告訴）。
二、認定犯罪事實所憑之證據及理由：
  (一)證據能力部分：
    按被告以外之人於審判外之陳述，雖不符前4 條之規定，而
    經當事人於審判程序同意作為證據，法院審酌該言詞陳述或
    書面陳述作成時之情況，認為適當者，亦得為證據。當事人
    、代理人或辯護人於法院調查證據時，知有第159 條第1 項
    不得為證據之情形，而未於言詞辯論終結前聲明異議者，視
    為有前項之同意。刑事訴訟法第159 條之5 定有明文。經查
    ：本判決所引用為判斷基礎之下列證據，關於被告以外之人
    於審判外陳述之傳聞供述證據或書面證據，檢察官、被告均
    同意作為證據使用，或知有傳聞證據之情形而未於言詞辯論
    終結前聲明異議，本院審酌該等證據作成時之情況，認為適
    當，均具有證據能力，先予敘明。
  (二)證明力部分：
  被告對其於前揭時、地傷害甲○○，並致甲○○受有左側臉
    擦傷、左側食指撕裂傷、右側手肘擦傷、左側頭皮壓痛、右
    側眼瞼充血之事實坦承不諱，核與證人甲○○、曾籐坤於警
    、偵訊之證述相符，並有成大醫院斗六分院97年11月4 日診
    斷證明書、照片5 幀附卷可資佐證，足認被告此部分之自白
    與事實相符，應可採信。
  被告另雖否認甲○○所受右眼水晶體半脫位（前脫位併前房
    疾窄）合併白內障之傷害係其毆打甲○○所造成，辯稱：診
    斷證明書的日期與傷害的日期相距太遠云云，然查：國立台
    灣大學醫學院附設醫院雲林分院於98年2 月6 日所開立之診
    斷證明書（見警卷第13頁）係記載：「病人因右眼水晶體移
    位合併前房狹窄，於97年11月13日在本院接受右眼經坦部玻
    璃體及水晶體切除術，於98年2 月2 日在本院接受右眼第2
    次水晶體植入手術」等語，參以該院98年11月4 日診斷證明
    書（見本院卷第45頁）亦記載：「病人自訴鈍傷後右眼視力
    模糊，在本院檢查發現右眼水晶體前脫位合併前房狹窄，並
    有疑似外傷性白內障之狀況。因視力不佳且可能引起次發性
    急性青光眼，故於97年11月13日在本院接受右眼經坦部玻璃
    體及水晶體切除手術，並於98年2 月2 日接受右眼第2 次人
    工水晶體植入手術」等語，則由告訴人於97年11月13日即接
    受右眼經坦部玻璃體及水晶體切除術之時間點及白內障之狀
    況係疑由外傷引起等情觀之，告訴人所罹患右眼水晶體半脫
    位合併白內障之病症與本件傷害應有相當因果關係。
  被告另辯稱：本件係告訴人先行毆打被告後，被告始還手，
    故應屬正當防衛云云。然按，正當防衛必須對於現在不法之
    侵害，始足當之，侵害業已過去，或無從分別何方為不法侵
    害之互毆行為，均不得主張防衛權，而互毆係屬多數動作構
    成單純一罪，而互為攻擊之傷害行為，縱令一方先行出手，
    還擊之一方，在客觀上苟非單純對於現在不法之侵害為必要
    排除之反擊行為，因其本即有傷害之犯意存在，自無主張防
    衛權之餘地。最高法院96年度台上字第3526號判決參照。經
    查：本件被告與告訴人係互為攻擊行為，且以被告年輕力壯
    及人高馬大之身材優勢，本可輕易阻止告訴人之攻擊並離開
    現場，然其卻以徒手毆傷告訴人，致告訴人受有前揭傷害，
    主觀上應存有傷害之犯意，而非出於正當防衛甚明。被告上
    開所辯，實不足採。
  綜上所述，本件事證明確，被告傷害犯行堪以認定，應予依
    法論科。
三、撤銷改判之理由：
    原審認被告罪證明確，予以論罪科刑，固非無見，惟查：(一)
    本件非僅被告毆打告訴人甲○○，告訴人亦有毆傷被告之事
    實，雖此部分被告未提出告訴，然此事關被告犯罪之動機及
    犯罪時所受之刺激，原審未予審酌，尚有未合；(二)告訴人因
    被告毆打而受有右眼水晶體半脫位（前脫位併前房疾窄）合
    併白內障之傷害，原審未及審酌，同有未合。檢察官上訴意
    旨以被告尚未與告訴人達成和解，原審量刑過輕為由提起上
    訴，及被告上訴意旨，以其為正當防衛提起上訴，雖均無理
    由，然原判決既有上開可議之處，自屬無法維持，應由本院
    管轄之第二審合議庭撤銷改判之。
四、論罪科刑之理由：
  (一)核被告所為，係犯刑法第277 條第1 項傷害罪。
  (二)被告前因詐欺案件，經本院於97年5 月19日以97年度六簡字
    第135 號判處有期徒刑4 月，減為有期徒刑2 月確定，而於
    97年9 月10日易科罰金執行完畢，此有台灣高等法院被告前
    案紀錄表在卷可稽，其於5 年以內故意再犯本件有期徒刑以
    上之罪，為累犯，應依刑法第47條第1 項之規定，加重其刑
    。
  (三)審酌被告因財務糾紛而與告訴人起衝突，進而與告訴人發生
    口角並互毆，使告訴人受有前揭傷害，復未與告訴人達成和
    解，賠償告訴人所受之損害，行為雖有可議之處，惟告訴人
    先怒罵被告，並與被告互相扭打，復於被告欲結束衝突離開
    現場之際，仍持木棍毆打被告，足見本件傷害告訴人亦有可
    歸責之處，非被告一人之過；又被告除上開詐欺案件外，並
    無其他前科，此有臺灣高等法院被告前案紀錄表可證，犯後
    坦承犯行，態度良好，尚有悔意，家中復有幼子待其扶養等
    一切情狀，量處如主文所示之刑，並諭知易科罰金之折算標
    準。
五、應適用之法條：
    依刑事訴訟法第455 條之1 第3 項、第369 條第1 項、第36
    4 條、第299 條第1 項前段，刑法第277 條第1 項、第47條
    第1 項、第41條第1 項前段，刑法施行法第1 條之1 。
本案經檢察官陳靜慧到庭執行職務。
中    華    民    國    99    年    2     月    12    日
                  刑事第四庭  審判長法  官  吳福森
                                    法  官  王素珍
                                    法  官  吳錦佳
以上正本證明與原本無異。
本件判決不得上訴。
                                    書記官  謝璧卉
中    華    民    國    99    年    2     月    12    日
附錄本案論罪科刑法條全文：
刑法第277 條：
傷害人之身體或健康者，處3 年以下有期徒刑、拘役或1 千元以
下罰金。
犯前項之罪因而致人於死者，處無期徒刑或7 年以上有期徒刑；
致重傷者，處3 年以上10年以下有期徒刑。

司法院資訊處製作；財團法人民間司法改革基金會備份。
